【裁判字號】    97,行商訴,124
【裁判日期】    980507
【裁判案由】    商標評定
【裁判全文】
智慧財產法院行政判決
                                   97年度行商訴字第124號
                                    98年4 月23日辯論終結
原      告  伊澤田國際股份有限公司
代  表  人  甲○○
訴訟代理人  桂齊恆律師
複  代理人  謝智硯律師
被      告  經濟部智慧財產局
代  表  人  乙○○（局長）
訴訟代理人  丙○○
上列當事人間因商標評定事件，原告不服經濟部中華民國97年10
月16日經訴字第09706114270 號訴願決定，提起行政訴訟。本院
判決如下：
    主  文
原告之訴駁回。
訴訟費用由原告負擔。
    事實及理由
一、事實概要：原告前於民國94年5 月3 日以「Girl Kiss 設計
    圖」商標，指定使用於商標法施行細則第13條所定商品及服
    務分類表第25類之「睡衣褲、泳衣、背心、T 恤、內衣褲、
    洋裝、大衣、夾克、雨衣、女裝、成衣、鞋子、鞋底、鞋墊
    、鞋面、圍巾、領帶、帽子、服飾用手套、服飾用皮帶」商
    品，向被告申請註冊，准列為註冊第1189942 號商標（以下
    簡稱系爭商標）。嗣訴外人台灣奧黛莉股份有限公司（以下
    簡稱奧黛莉公司）以系爭商標有違商標法第23條第1 項第12
    、13、14款之規定，對之提起評定。案經被告審查，認系爭
    商標與據以評定之註冊第848691號「KISSGIRL」商標（以下
    簡稱據以評定商標）構成近似，復均指定使用於同一或類似
    之T 恤、大衣等商品，有致相關消費者產生混淆誤認之虞，
    乃以97年7 月10日中台評字第950373號商標評定書為系爭商
    標之註冊應予撤銷之處分。原告不服，提起訴願，經被告訴
    願決定駁回，原告猶未甘服，遂向本院提起行政訴訟。
二、原告聲明求為判決：(一)訴願決定及原處分均撤銷。(二)訴訟費
    用由被告負擔。並主張：
  1.被告以系爭商標「Girl Kiss 」與據以評定商標「KISSGIRL
    」兩者之外文差異性不大為由，認定系爭商標與據以評定商
    標構成近似。惟系爭商標係由字體經藝術化設計之「GIRL」
    及「KISS」結合心型及紅唇圖形所共同組成，乃二個單字之
    組合；而據以評定商標則係由一長串未經設計且無法分割之
    英文字母「KISSGIRL」所構成，兩者於外觀上或觀念上均可
    資區辨，相關消費者於異時異地選購衣服、內衣、鞋子等商
    品而觀察此二商標時，自然會將注意力移至二商標圖樣外觀
    之設計。又系爭商標之外文「GIRL KISS 」為形容詞與名詞
    之組合，有「女孩之吻」之意，而據以評定商標之外文則為
    動詞加上名詞，指「親吻女孩」之動作，兩者含意明顯有別
    ，差異性極大。復以原告已投入大量金錢、精力與時間推廣
    系爭商標之商品，消費者已認識系爭商標為表彰原告商品之
    標識，絕無致生混淆誤認之可能。尤以原告之「Girlkiss」
    、「Girl Kiss 設計圖」系列商標已獲准註冊，系爭商標乃
    一系列註冊商標沿伸保護之一，其註冊更無致生混淆誤認之
    情事。再者，系爭商標與據以評定商標固均有相同之外文「
    GIRL」及「KISS」二字，然此二字為我國一般消費者普遍熟
    悉之習見外文，非出於任何人創用，其識別性較弱，不能僅
    以此部分之偶同即謂整體圖樣有別之系爭商標不得註冊。
  2.被告以系爭商標與據以評定商標之商品「皆具有保護、保暖
    及裝飾等作用，屬於相同或相近之功能，材質亦相近」為由
    ，認定商品係有關聯。然系爭商標所指定之衣服商品，為穿
    著者提供保暖、美化搭配及遮掩之功能，且具有防止蚊蟲叮
    咬、抗紫外線、吸溼排汗等多樣化之機能，並在百貨公司專
    櫃及原告所設立之「K'free」門市陳列販售；反觀據以評定
    商標實際上係使用於女性內衣商品，其具有保護、衛生、托
    胸或雕塑曲線及修飾身形之功能，販售陳列處所則為內衣專
    櫃或關係人設立之門市及EASY SHOP 專門店，足見二商標所
    指定之商品不僅材質、產製過程不同、行銷管道各異，功能
    更有明顯之區分，相關消費者自不致對二者相互聯想，或產
    生混淆誤認之可能。是依被告所公佈之「混淆誤認之虞」審
    查基準2 及5.1 之規定，兩者在交易市場上並無造成相關消
    費者混淆誤認其商品來源之虞，並非構成近似之商標，自無
    商標法第23條第1 項第13款規定之適用。
  3.綜上所述，被告所為撤銷系爭商標註冊之處分及訴願決定，
    均於法有違，應予撤銷。
三、被告聲明：(一)駁回原告之訴。(二)訴訟費用由原告負擔。並抗
    辯：
  1.判斷商標近似與否，應以商標圖樣整體觀察，即從商標之外
    觀、觀念或讀音等判斷是否已達可能混淆之近似程度。本件
    系爭商標係由外文「Girl」、「Kiss」加以設計而成，至據
    以評定商標則由外文「KISSGIRL」構成，二商標於異時異地
    隔離觀察原則下，其在外觀上均有外文「GIRL」與「KISS」
    字樣，且「GIRL」與「KISS」乃我國一般民眾所普遍熟悉之
    外文字詞，且在日常生活中亦常出現，復以兩者在觀念上，
    一為「親吻女孩」，一為「女孩親吻」，概念相通，差異性
    不大，對消費者而言，「GIRL」與「KISS」作為商標之一部
    分，其識別力較低，尚難產生特別不同之印象。是縱系爭商
    標與據爭商標將「GIRL」與「KISS」相互倒置，仍不足以作
    為區別商標之依據，故兩造商標應屬構成近似之商標。
  2.系爭商標指定使用於T 恤、洋裝、大衣等商品，而據以評定
    商標則指定使用大衣、外套、T 恤等商品，兩者皆具有保護
    、保暖及裝飾等作用，屬於相同或相近之功能，材質亦相近
    ，且常來自相同之產製者，故依一般社會通念及市場交易情
    形，易使相關消費者誤認其為來自相同或雖不相同但有關聯
    之來源，則此二商品間即存在類似之關係。至原告提出相關
    使用證據，主張消費者已認識系爭商標而無致生混淆誤認之
    可能。然據原告所提出之商品型錄影本、各銷售據點之照片
    及列表、宣傳品影本，並無任何日期標示，亦無法得知其發
    行、成立之範圍、時間、數量，自無法逕採為本案有利事證
    ，另就報章雜誌廣告影本、網頁資料部分，因篇數不多，並
    無法證明系爭商標已為相關消費者所知悉，復以原告之分店
    總營業額報表，為其自行製作之私文書，證據力較弱，足見
    原告並無法證明系爭商標已為相關消費者所知悉，顯不足採
    。本件衡酌二商標近似程度及商品之類似程度等因素，客觀
    上自有致相關消費者混淆誤認之虞。系爭商標既應依商標法
    第23條第1 項第13款規定撤銷其註冊，則其是否尚有違商標
    法第23條第1 項12、14款之規定，即毋庸審究。
  3.綜上所述，被告依法為系爭商標之註冊應予撤銷之處分，並
    無不合，敬請核判。
四、兩造之爭點：系爭商標是否有商標法第23條第1 項第13款規
    定之適用？
五、本院判斷如下：
  (一)按商標「相同或近似於他人同一或類似商品或服務之註冊商
    標或申請在先之商標，有致相關消費者混淆誤認之虞者，不
    得註冊。」，商標法第23條第1 項第13款定有明文。
  (二)本件原告於94年5 月3 日以「Girl Kiss 設計圖」商標，指
    定使用於商標法施行細則第13條所定商品及服務分類表第25
    類之「睡衣褲、泳衣、背心、T 恤、內衣褲、洋裝、大衣、
    夾克、雨衣、女裝、成衣、鞋子、鞋底、鞋墊、鞋面、圍巾
    、領帶、帽子、服飾用手套、服飾用皮帶」商品，向被告申
    請註冊，准列為註冊第1189942 號商標。而訴外人奧黛莉公
    司則以系爭商標與其已經註冊之之註冊第848691號「KISSGI
    RL」商標構成近似為由申請評定，經被告審查後認為系爭商
    標與據以評定商標確實有構成近似情形，遂撤銷系爭商標之
    註冊，是本件主要之爭執點，即在於系爭商標與據以評定商
    標二者是否確有構成近似之情形。查本件系爭商標主要係以
    「Girl Kiss 」二字構成，在文字設計上，除係以草體字外
    文字型展現外，另於「Girl」一字的「i 」字上一點部分，
    以一顆心型圖案表示，惟圖形並非顯著；另就「Kiss」一字
    的「i 」字部分，就其上一點則以一唇形圖樣代替，此一圖
    形則稍微大些，然此一文字組合予人乍然視之之寓目印象，
    仍以「Girl Kiss 」此一文字之字面文義較為顯著。至於據
    以評定商標部分，其「KISSGIRL」外文均係以正楷大寫字母
    構成，屬單純文字商標，並未有任何圖形設計。如前所述，
    本件原告系爭商標雖有「心型」及「唇形」圖案，惟上開圖
    案不足以替代「Kiss Girl 」文字予人之寓目印象，是以，
    系爭二商標之主要區別特徵，仍在於「KISSGIRL」與「Girl
    Kiss」文字部分，而系爭二組文字之組合，僅在於大小寫及
    排列順序、以及二個英文字中間是否留有空格之不同。捨此
    之外，二組文字予人之寓目印象，不論係「親吻女孩」或「
    女孩之吻」，均與「女孩」及「吻」有關，一般消費者乍然
    目賭之際，究竟有多少比例會細究其中差異，非無疑問，而
    由於系爭商標與據以評定商標二者間之差異不足以排除文字
    之字面意義，且二者所使用之外文字復且相同，則一般消費
    者於乍睹之際，確有造成混淆誤認之可能。何況本件系爭商
    標與據以評定商標均使用在服裝類產品，其商品陳列處所雷
    同，其消費族群類似，難免使消費者誤認其商品來源相同或
    二者間有加盟或其他類似關係。本院衡酌二商標近似程度及
    商品之類似程度等因素，認系爭商標與據以評定商標二者客
    觀上確有致相關消費者混淆誤認之虞，系爭商標自有違反商
    標法第23條第1 項第13款規定不應准其註冊之事由。
六、綜上所述，系爭商標有商標法第23條第1 項第13款規定不得
    註冊之情形。被告之原處分依法並無不合，訴願決定予以維
    持，亦無違誤；原告徒執前詞，聲請撤銷原處分及訴願決定
    ，為無理由，應予駁回。
七、本件事證已明，兩造其餘主張或答辯，已與本院判決結果無
    影響，爰毋庸一一論列，併此敘明。
據上論結，本件原告之訴為無理由，依智慧財產案件審理法第1
條、行政訴訟法第98條第1 項前段，判決如主文。
中    華    民    國    98    年    5     月    7     日
                  智慧財產法院第一庭
                              審判長法  官  李得灶
                                    法  官  林欣蓉
                                    法  官  汪漢卿
以上為正本係照原本作成。
如不服本判決，應於送達後20日內，向本院提出上訴狀並表明上
訴理由，如於本判決宣示後送達前提起上訴者，應於判決送達後
20日內補提上訴理由書（須按他造人數附繕本）。
中    華    民    國    98    年     5   月     7     日
                                    書記官  邱于婷


司法院資訊處製作；財團法人民間司法改革基金會備份。
